【裁判字號】    97,訴,2563
【裁判日期】    971023
【裁判案由】    毒品危害防制條例
【裁判全文】
臺灣臺中地方法院刑事判決              97年度訴字第2563號
公  訴  人  臺灣臺中地方法院檢察署檢察官
被      告  乙○○
上列被告因違反毒品危害防制條例案件案件，經檢察官提起公訴
（97年度毒偵字第2655號），被告於準備程序中就被訴事實為有
罪之陳述，受命法官於聽取當事人之意見後，由本院合議庭裁定
由受命法官獨任以簡式審判程序判決如下：
    主    文
乙○○施用第一級毒品，累犯，處有期徒刑壹年。扣案之海洛因
殘渣袋貳只均沒收銷燬之；注射針筒貳支均沒收之。
    犯罪事實及理由
一、犯罪事實：
(一)、乙○○於民國88年間，因施用毒品案件，經本院以88年度毒
    聲字第2648號裁定送臺灣臺中看守所附設勒戒處所施以觀察
    、勒戒後，經評定有繼續施用毒品傾向，經臺灣臺中地方法
    院檢察署檢察官聲請強制戒治，經本院以88年度毒聲字第30
    58號裁定送戒治處所施以強制戒治，嗣因強制戒治處遇經評
    定為合格，經臺灣臺中地方法院檢察署檢察官聲請停止強制
    戒治，由本院裁定停止強制戒治付保護管束，惟乙○○於保
    護管束期間內，再因施用毒品案件，經本院裁定撤銷停止強
    制戒治，令入戒治處所繼續施以強制戒治，於89年9 月17日
    強制戒治執行完畢出所，並經臺灣臺中地方法院檢察署檢察
    官以89年度戒毒偵字第518 號為不起訴處分確定。又於94年
    間，因施用毒品案件，經本院以94年度訴字第3773號判處有
    期徒刑10月確定。復於95年間，因施用毒品案件，經臺灣板
    橋地方法院以95年度訴字第2462號判處有期徒刑8 月確定，
    嗣因符合中華民國96年罪犯減刑條例要件，經減為有期徒刑
    4 月確定。上開2 案，接續執行，於96年8 月24日縮刑期滿
    執行完畢。
(二)、詎乙○○猶不知悔改，復基於施用第一級毒品海洛因之犯意
    ，於97年5 月18日15時許，在臺中縣太平市○○○路301 巷
    23號5 樓住處，以將海洛因粉末摻入開水置入針筒後注射血
    管之方式，施用海洛因1 次。嗣於97年5 月20日11時40分許
    ，為警持搜索票至上開住所搜索查獲，並扣得裝海洛因所用
    之殘渣袋2 只、注射針筒2 支及吸食器玻璃球1 組，且徵其
    同意採集尿液送驗，結果呈可待因、嗎啡陽性反應，始悉上
    情。
二、前開犯罪事實，有下列證據可證：
    (1)中山醫學大學附設醫院檢驗科濫用藥物尿液檢驗報告1份
      （偵卷第14頁）、尿液代號與真實姓名對照表（警卷第26
      頁）、採集尿液鑑定同意書（警卷第27頁）。
    (2)扣押物品目錄表（警卷第15頁）、現場圖（警卷第22頁）
      、照片5張（警卷第19至第21頁）
    (3)臺灣高等法院被告前案紀錄表1份。
    (4)被告乙○○於警詢、偵訊、本院準備程序及審理中之自白
      。
三、被告乙○○曾於88年間，因施用毒品案件，經本院以88年度
    毒聲字第2648號裁定送臺灣臺中看守所附設勒戒處所施以觀
    察、勒戒後，經評定有繼續施用毒品傾向，經臺灣臺中地方
    法院檢察署檢察官聲請強制戒治，經本院以88年度毒聲字第
    3058號裁定送戒治處所施以強制戒治，嗣因強制戒治處遇經
    評定為合格，經臺灣臺中地方法院檢察署檢察官聲請停止強
    制戒治，由本院裁定停止強制戒治付保護管束，惟乙○○於
    保護管束期間內，再因施用毒品案件，經本院裁定撤銷停止
    強制戒治，令入戒治處所繼續施以強制戒治，於89年9 月17
    日強制戒治執行完畢出所，並經臺灣臺中地方法院檢察署檢
    察官以89年度戒毒偵字第518 號為不起訴處分確定。又因施
    用毒品案件，經本院以94年度訴字第3773號判處有期徒刑10
    月確定。又於95年間，因施用毒品案件，經臺灣板橋地方法
    院以95年度訴字第2462號判處有期徒刑8 月確定，嗣因符合
    中華民國96年罪犯減刑條例要件，經減為有期徒刑4 月確定
    。上開2 案，接續執行，於96年8 月24日縮刑期滿執行完畢
    之事實，有臺灣臺中地方法院檢察署刑案資料查註紀錄表、
    臺灣高等法院被告前案紀錄表在卷足憑。而被告前揭強制戒
    治執行完畢後迄本件行為時，雖已經滿5 年，惟毒品危害防
    制條例於92年7 月9 日修正公布，自93年1 月9 日施行，其
    中第20條、第23條將施用毒品之刑事處遇程序，區分為「初
    犯」及「5 年內再犯」、「5 年後再犯」，依其立法理由之
    說明：「初犯」，經觀察、勒戒或強制戒治後，應為不起訴
    處分或不付審理之裁定，經觀察、勒戒或強制戒治執行完畢
    釋放後，「5 年內再犯」者，因其再犯率甚高，原實施之觀
    察、勒戒及強制戒治既已無法收其實效，爰依法追訴或裁定
    交付審理，至於經觀察、勒戒或強制戒治執行完畢釋放後，
    「5 年後再犯」者，前所實施之觀察、勒戒或強制戒治已足
    以遮斷其施用毒品之毒癮，為期自新及協助其斷除毒癮，仍
    適用「初犯」規定，先經觀察、勒戒或強制戒治之程序，從
    而依修正後之規定，僅限於「初犯」及「5 年後再犯」二種
    情形，始應先經觀察、勒戒或強制戒治程序，倘被告於5 年
    內已再犯，經依法追訴處罰，縱其第3 次（或第3 次以上）
    再度施用毒品之時間，在初犯經觀察、勒戒或強制戒治執行
    完畢釋放5 年以後，已不合於「5 年後再犯」之規定，且因
    已於「5 年內再犯」，顯見其再犯率甚高，原實施觀察、勒
    戒或強制戒治，已無法收其實效，即應依該條例第10條處罰
    （參最高法院95年5 月9 日95年第七次刑事庭會議決議）。
    是本件事證已明，被告施用第一級毒品之犯行足堪認定。
四、扣案之海洛因殘渣袋2 只，其上之包裝袋因與毒品無法析離
    ，應整體視為毒品，依毒品危害防制條例第18條第1 項前段
    之規定均予以宣告沒收銷燬之。另扣案之注射針筒2 支，係
    為被告所有並供犯罪所用之物，應依刑法第38條第1 項第2
    款，併予宣告沒收。至扣案之吸食器玻璃球1 組，與本案並
    無關聯，爰不予宣告沒收。
五、應適用法條：刑事訴訟法第273 條之1 第1 項、第299 條第
    1 項前段、第310 條之2 、第454 條第1 項，毒品危害防制
    條例第10條第1 項、第18條第1 項前段，刑法第11條、第47
    條第1 項、第38條第1 項第2 款，判決如主文。
本案經檢察官甲○○到庭執行職務。
中    華    民    國    97    年    10    月    23    日
               刑事第十五庭     法  官   柯雅惠
上正本證明與原本無異。
如不服本判決，應於收受送達後10日內向本院提出上訴書狀（應
敘述具體理由並附繕本）。
上訴書狀如未敘述理由，應於上訴期間屆滿後20日內補提理由書
於本院。
                                書記官   鍾小屏
中    華    民    國    97    年    10    月    23    日
附錄論罪科刑法條
毒品危害防制條例第10條
施用第一級毒品者，處6月以上5年以下有期徒刑。
施用第二級毒品者，處3年以下有期徒刑。


司法院資訊處製作；財團法人民間司法改革基金會備份。
